【裁判字號】    92,上易,477
【裁判日期】    921013
【裁判案由】    違反商標法
【裁判全文】
臺灣高等法院高雄分院刑事判決                    九十二年度上易字第四七七號
    上  訴  人  臺灣高雄地方法院檢察署檢察官
    被      告  甲○○
    選任辯護人  田平安律師
右上訴人因被告違反商標法案件，不服臺灣高雄地方法院九十一年度易字第三八九四
號中華民國九十二年三月四日第一審判決（起訴案號：臺灣高雄地方法院檢察署九十
一年度偵字第三八九四號），提起上訴，本院判決如左：
      主  文
原判決撤銷。
甲○○明知為於同一商品，使用相同於他人註冊商標之圖樣之商品而販賣，處罰金新
臺幣伍萬元，如易服勞役，以新臺幣玖百元即參佰元折算壹日。扣案如附表四編號一
至三所示之物均沒收。
      事  實
一甲○○明知「GIANNI VERSACE」、「GUCCI」、「CHANEL」等如附表一至三所示之
  商標圖樣，係義大利商吉安妮凡賽斯股份有限公司（下簡稱凡賽斯公司）、義大利
  商固喜歡固喜公司（下簡稱固喜公司）、瑞士商倩妮股份有限公司等（下簡稱香奈
  兒公司），向經濟部中央標準局（已於八十八年一月二十六日改制為經濟部智慧財
  產局）註冊登記取得商標專用權，使用於鐘錶及其組件之其他一切商品上，且均在
  專用期間內，任何人未經該商標專用權人之同意或授權，不得於同一或類似商品，
  使用於相同或近似該等商標，亦明知附表四編號一至三所示手錶係不詳姓名者未經
  商標專用權人之同意或授權，在香港仿冒侵害附表一至三所示商標權人之仿冒品，
  竟意圖販賣營利而輸入，於九十一年四月間，在高雄市新興區○○○路一五０號「
  和藹可親」精品服飾店內，擺示陳列上開手錶六只（詳如附表四編號一至三所示）
  ，擬予販售不特定人牟利。迄同年六月四日下午五時許，為警在上址當場查獲，並
  扣得如附表四編號一至三所示之之仿冒手錶六只。
二案經瑞士商香奈兒股份有限公司告訴、高雄市政府警察局苓雅分局報請臺灣高雄地
  方法院檢察署檢察官偵查起訴。
      理  由
一訊據被告甲○○固坦承於右揭時地為警查獲如附表四編號一至三所示之之手錶六只
  ，惟矢口否認係明知該手錶為仿冒品，辯稱：CHANEL手錶二只已損害多時，置於抽
  屜內，並未販賣，且與其他手錶都是在香港銅鑼灣商場所購得，均為真品云云。
二經查：
(一)附表一編號一至三所示之商標係凡賽斯公司、固喜公司、香奈兒公司向經濟部智慧
  財產局申請註冊取得商標專用權，指定使用於附表一至三所示各類商品，且尚在專
  用期間內之事實，有經濟部中央標準局如附表一至三所示「GIANNI VERSACE」於錶
  類之註冊證號為「第00000000號」；「CHANEL」於錶類之註冊證號為「第
  00000000號」；「GUUCI」於錶類之註冊證號為「第00000000號
  」等商標註冊證三紙（警訊卷第九頁至第十一頁）附卷可稽。
(二)附表四編號二、三所示之手錶均係未經附表二至三所示之商標專用權人之同意或授
  權，而使用於同一商品之商標之仿冒品等情，業據附表二至三等告訴人公司之代理
  人劉廷耀於本院中指述並鑑定明確（見本院卷第四十九頁）；另附表四編號一之手
  錶則為仿冒品，不僅錶帶非真皮而以塑膠皮為之，且因真品出廠之流水序號均不相
  同，而附表四編號一之手錶三只流水序號均為相同，可確定非附表一所示凡賽欺公
  司所同意或授權，而使用於同一商品之商標之仿冒品一情，亦據鑑定人賴麗玉於原
  審鑑定無訛（見原審卷第七十九頁至第八十頁），足認扣案如附表四所示之手錶六
  只均為仿冒品。被告雖辯稱：伊非商品專家，無法辨認真偽云云，惟附表一至三所
  示之商標，均為世界知名品牌，且於世界主要國家均設有代理商行為售後服務，故
  專用權人凡賽斯公司、固喜公司、香奈兒公司均於出售上開商品時附有原廠保證書
  、使用說明，以便消費者至世界各地代理處要求服務一節，乃眾所周知，亦有瑞士
  鐘錶同業公會臺灣聯絡處九十二年九月八日瑞台字第０七九號用籤一紙在卷可佐（
  見本院卷第八十二頁）。而扣案之上開手錶六只均無任何原廠保證書、使用說明一
  情，亦據本院勘驗無訛（見本院卷第八十五頁），被告縱非為手錶類商品專家，惟
  依其經營商行，對所購商品如附表五編號三之鞋類、編號六之衣服均能提出購物證
  明（見本院卷第六十四頁、第七十三頁至第七十四頁、第一０一頁、第一０九頁）
  ，而手錶之價值乃高於鞋類、衣服，被告竟於購買該等手錶時，不知、亦未索取原
  廠保證書、使用說明及購買發票，顯然明知該等手錶為非原廠出品之仿冒品無疑。
  另被告雖爭執鑑定人賴麗玉之鑑定能力，惟經本院函詢經濟部智慧財產局推薦附表
  一至三所示之商標產品之真偽鑑定人，經該局於九十二年五月五日，以（九二）智
  商０九四一字第九二八０二０一七五０號函表示：有關商品真偽之鑑定人選，宜由
  原廠或其授權廠商派員進行鑑定，較為適宜等語，並提供商標代理人資料為憑（見
  本院卷第十七頁至第二十九頁）。本院依上開資料與商標代理人聯絡結果乃推薦劉
  廷耀到院一節，亦有台灣國際專利法律事務所（九十二）林法字第０二０四號函一
  份在卷足憑（見本院卷第三十四頁），而賴麗玉於偵查中則由鑑定人劉廷耀委任代
  理香奈兒公司告訴一情，亦有委任狀在卷可稽（見偵查卷第二十七頁至第三十頁）
  ，足見鑑定人賴麗玉為原廠授權廠商所派之人員無訛，其有鑑定能力應無庸質疑。
(三)至被告又辯稱：扣案之CHANEL手錶二只已損害多時，置於抽屜內，伊並未販賣，警
  詢中自白受李小姐寄賣，係遭警員利誘所致云云。惟警詢錄音帶經本院勘驗結果並
  未發現警員有何利誘言詞，被告乃始終否認販賣仿冒品一節，有本院勘驗筆錄在卷
  足憑（見本院卷第九十六頁）。又除上開二只手錶外，被告並未否認附表四編號一
  、三所示之手錶係在展示櫃內陳列，而另據告訴代理人賴麗玉於偵查中指述：扣案
  物品確於展示櫃內查獲等語（見偵查卷第二十五頁），復有扣案如附表四所示仿冒
  手錶六只、現場（見偵查卷第十頁）及扣案物照片（見原審卷第八十四頁）在卷可
  稽，且從上開照片觀之，被告係以個別展示櫃擺設整齊，每只手錶帶上尚懸掛有價
  格品名標示牌，足徵被告係為販賣而購入上開所示之仿冒商品無訛。是以，被告所
  辯不足採信，本件事證已臻明確，被告犯行洵堪認定。
三按商標法第六十三條稱販賣，以行為人明知為此類商品，具有營利之目的，將之販
  入或賣出，有其一即屬成立，並不以販入後復行賣出為構成要件。核被告所為，係
  犯商標法第六十三條明知為仿冒商品意圖販賣而輸入罪及同條明知為侵害他人商標
  專用權之商品而販賣罪。所犯二罪之間，有方法結果之牽連關係，依刑法第五十五
  條之規定，應從情節較重之明知為侵害他人商標專用權之商品而販賣罪處斷。被告
  以一販賣之行為而侵害數商標專用權人之商標專用權，為想像競合犯，應從一重處
  斷，陳列之低度行為，應為販賣之高度行為所吸收，不另論罪。公訴人雖未就商標
  法第六十三條明知為仿冒商品意圖販賣而輸入罪部分起訴，惟此部分與起訴部分有
  方法結果之牽連犯裁判上一罪關係，本院自得併予審理，併此敘明。
四原審認定被告販賣附表四之手錶六只非仿冒品，而諭知被告甲○○無罪，自有未洽
  。檢察官上訴指摘原判決諭知被告無罪不當，為有理由，自應由本院將原判決此部
  分撤銷改判。爰審酌商標具有辨識商品來源之功用，企業者通常經過相當時間並投
  入大量資金於商品之行銷及品質之改良，始得使該商標具有代表一定品質之效，被
  告為貪圖小利，販賣劣質仿冒品，對商標權人之權益侵害非小，並有害國家之國際
  形象，惟本件僅查獲之六只仿冒品，犯罪所生損害有限，及被告犯後態度等一切情
  狀，量處如主文第二項所示之刑，併諭知如易服勞役之折算標準。扣案如附表四編
  號一至三所示之商品，為被告販賣之仿冒品，爰依商標法第六十四條規定，不問屬
  於被告與否均宣告沒收。
五公訴意旨另以：被告甲○○明知「GIANNI VERSACE」、「GUCCI」、「CHANEL」、
  「CHEAPANDCHICBYMOSCHINO」、「LOUISVUITTON」、「FENDI」、「PRADA」、「
  POLOBYRALPHLAUREN」、「YSL」、「DKNY」等如附表五編號一至十所示之商標圖樣
  ，係凡賽斯公司、固喜公司、香奈兒公司、義大利商月影公司、法商路易威登公司
  、義大利商芬蒂國際有限公司、盧森堡商普瑞得有限公司、美商波露／羅蘭有限公
  司、法商聖羅蘭香水公司、美商賈柏里工作室公司等，向經濟部中央標準局註冊登
  記取得商標專用權，分別使用於衣服或飾品或眼鏡或化妝品、香水、口紅或皮革、
  靴鞋或各種書包、手提箱袋、旅行袋、皮夾等及應屬本類之其他一切商品上，迄仍
  在專用期間內，竟意圖販賣營利，並基於概括之犯意，自民國九十一年四月間，受
  某姓名年籍不詳之「李小姐」之託，在其所營位於高雄市新興區○○○路一五０號
  「和藹可親」精品服飾店內，擺陳意圖欺騙他人而擅自於同一商品使用相同於上開
  商標圖樣之衣服、皮包、皮夾、皮鞋、皮帶、口紅、眼鏡等物品，以衣服每件約新
  臺幣（下同）一千元至二千元，其他均約賺取差價二百至三百元不等之價格，連續
  販售予不特定人牟利。迄同年六月四日十七時許，為警在上址當場查獲，並扣得如
  附表所示之仿冒皮包、皮夾等共計一百一十三件，因認被告甲○○涉有商標法第六
  十三條罪嫌等語。
六按商標法第六十三條係規定明知為於同一商品或類似商品，使用相同或近似於他人
  註冊商標之圖樣者，而販賣、意圖販賣而陳列、輸出或輸入者，處一年以下有期徒
  刑、拘役或科或併科新臺幣五萬元以下罰金。是此一犯罪之成立，在主觀上須行為
  人對於係仿冒他人商標之商品有所認識，始足當之。公訴人認被告涉犯此部分犯行
  ，無非係以告訴代理人賴麗玉之指訴、鑑定書、現場查獲照片及商標註冊證等為其
  論據。訊據被告堅決否認有販賣仿冒品犯行，辯稱：伊認為附表五編號一至十所示
  之商品均為真品等語。經查：附表五編號一至十所示之商品經鑑定人徐壬祥、賴麗
  玉及馮基源於原審鑑定結果：附表五編號一、編號二、編號四、編號五、編號九、
  編號十之皮帶及編號三皮鞋以外之商品均為真品；而附表五編號三之皮鞋、編號六
  、編號七、編號八及編號十之皮包，則上開鑑定人均未能一致認定係仿冒品或真品
  一節，有上開鑑定人之筆錄在卷可憑（見原審卷第七十九頁至第八十二頁、第一二
  一頁至第一二三頁），雖鑑定人陳秀霞於本院審理中明確表示附表五編號六均為仿
  冒品（見本院卷第五十頁），惟上開鑑定人既未能全然確定，檢察官復未舉證被告
  乃明知該等物品為仿冒，則自難以此認定被告明知該等物品為仿冒商品而販賣。況
  且被告就附表五編號三之皮鞋、編號六之衣服均提出購物證明，復經本院當庭核對
  無誤（見本院卷第六十四頁、第七十三頁至第七十四頁、第一０一頁、第一０九頁
  ），是以，被告辯稱並不知該等商品為仿冒品等語足堪採信。揆諸上開說明，被告
  既非明知附表五編號一至十所示之商品為於同一商品或類似商品，使用相同或近似
  於「GIANNI VERSACE」、「GUCCI」、「CHANEL」、「CHEAPANDCHICBYMOSCHINO」
  、「LOUISVUITTON」、「FENDI」、「PRADA」、「POLOBYRALPHLAUREN」、「YSL」
  、「DKNY」等之商標圖樣，上開部分本應為無罪之諭知，惟因公訴意旨認此部分與
  前開有罪部分係屬連續犯之裁判上一罪關係，爰不另為無罪之諭知，附此敘明。
據上論斷，應依刑事訴訟法第三百六十九條第一項前段、第三百六十四條、第二百九
十九條第一項前段，商標法第六十三條、第六十四條，刑法第十一條前段、第五十五
條、第四十二條第二項，罰金罰鍰提高標準條例第二項，判決如主文。
本案經檢察官郭振昌到庭執行職務。
中      華     民     國      九十二      年     十     月     十三     日
                              臺灣高等法院高雄分院刑事第六庭
                                  審判長法官  王憲義
                                        法官  范惠瑩
                                        法官  謝靜雯
右正本證明與原本無異。
不得上訴。
                                      書記官  廖素珍
中    華    民    國     九十二     年       十       月    十五        日
附錄：本判決論罪科刑法條：
商標法第六十三條：
明知為前條商品而販賣、意圖販賣而陳列、輸出或輸入者，處一年以下有期徒刑、拘
役或科或併科新臺幣五萬元以下罰金。
                                                                    Ｆ
附表四
┌───┬───────┬────┬──┐
│編號  │   商標商品   │種類名稱│數量│
├───┼───────┼────┼──┤
│ 一   │GIANNI VERSACE│  手錶  │ 三 │
├───┼───────┼────┼──┤
│ 二   │  CHANEL      │  手錶  │ 二 │
├───┼───────┼────┼──┤
│ 三   │  GUCCI       │  手錶  │ 一 │
└───┴───────┴────┴──┘
附表五
┌───┬─────┬─────┬──┐
│編號  │商標商品  │種類名稱  │數量│
├───┼─────┼─────┼──┤
│ １   │ 凡賽斯   │  鑰匙圈  │ １ │
├───┼─────┼─────┼──┤
│      │          │  衣服    │ ３ │
│      │          ├─────┼──┤
│      │          │  裙子    │ ５ │
│      │          ├─────┼──┤
│      │          │  長褲    │ ２ │
│ ２   │ 月影     ├─────┼──┤
│      │          │  皮包    │ １ │
│      │          ├─────┼──┤
│      │          │  眼鏡    │ ３ │
│      │          ├─────┼──┤
│      │          │  帽子    │ １ │
├───┼─────┼─────┼──┤
│      │          │  皮包    │ ３ │
│      │          ├─────┼──┤
│      │          │  衣服    │ ５ │
│ ３   │ 芬迪     ├─────┼──┤
│      │          │  裙子    │１１│
│      │          ├─────┼──┤
│      │          │  皮鞋    │３８│
├───┼─────┼─────┼──┤
│      │          │  衣服    │ ２ │
│ ４   │ 普拉達   ├─────┼──┤
│      │          │  眼鏡    │ ３ │
├───┼─────┼─────┼──┤
│ ５   │ ＬＶ     │  鞋子    │ ２ │
├───┼─────┼─────┼──┤
│ ６   │ ＰＯＬＯ │  皮夾    │ ４ │
│      │          ├─────┼──┤
│      │          │  衣服    │ ３ │
├───┼─────┼─────┼──┤
│ ７   │ ＹＳＬ   │  口紅    │ ６ │
├───┼─────┼─────┼──┤
│ ８   │ ＤＫＮＹ │ 手機套   │ ２ │
├───┼─────┼─────┼──┤
│ ９   │ 香奈兒   │  口紅    │ ６ │
├───┼─────┼─────┼──┤
│      │          │  皮包    │ １ │
│ １０   │ＧＵＣＣＩ├─────┼──┤
│      │          │  皮帶    │ １ │
└───┴─────┴─────┴──┘


司法院資訊處製作；財團法人民間司法改革基金會備份。
